臺灣高等法院臺南分院刑事裁定
110年度聲字第263號
聲  請  人  臺灣高等檢察署臺南檢察分署檢察官
受  刑  人  杜鎰嘉




上列聲請人因受刑人數罪併罰有二裁判以上，聲請定其應執行之
刑（110年度執聲字第107號），本院裁定如下：
    主  文
杜鎰嘉所犯如附表所示之罪所處之刑，應執行有期徒刑貳年肆月
。
    理  由
一、聲請意旨略以：上列受刑人杜鎰嘉因毒品危害防制條例等數
    罪，先後經判決確定如受刑人定應執行刑案件一覽表（即附
    表），應依刑法第53條、第51條第5款規定，定其應執行之
    刑，爰依刑事訴訟法第477條第1項聲請裁定等語。
二、按裁判確定前犯數罪者，併合處罰之；數罪併罰，有二裁判
    以上者，依刑法第51條之規定，定其應執行之刑。刑法第50
    條第1項前段、第53條定有明文。依刑法第53條應依刑法第5
    1條第5款至第7款之規定，定其應執行之刑者，由該案犯罪
    事實最後判決之法院之檢察官，聲請該法院裁定之。刑事訴
    訟法第477條第1項亦有明定。次按法律上屬於自由裁量之事
    項，有其外部性界限及內部性界限，並非概無拘束。依據法
    律之具體規定，法院應在其範圍選擇為適當之裁判者，為外
    部性界限；而法院為裁判時，應考量法律之目的，及法律秩
    序之理念所在者，為內部性界限。法院為裁判時，二者均不
    得有所踰越。在數罪併罰，有二裁判以上，定其應執行之刑
    時，固屬於法院自由裁量之事項，然仍應受前揭外部性界限
    及內部性界限之拘束。又刑事訴訟法第370條第2項、第3項
    ，已針對第二審上訴案件之定應執行之刑，明定有不利益變
    更禁止原則之適用；而分屬不同案件之數罪併罰，倘一裁判
    宣告數罪之刑，曾經定其執行刑，再與其他裁判宣告之刑定
    其執行刑時，在法理上亦應同受此原則之拘束（最高法院93
    年度台非字第192號、80年度台非字第473號裁定要旨及103
    年9月2日103年度第14次刑事庭會議決議要旨參照）。
三、經查，本件受刑人因附表所示各罪，先後經判處如附表所示
    之刑，均不得易科罰金，分別確定在案，有各該判決書及臺
    灣高等法院被告（即受刑人）前案紀錄表在卷可按。受刑人
    所犯附表所示各罪，均在附表編號1所示之罪判決確定日即
    民國108年9月16日前違犯，合於前揭數罪併罰之規定。茲聲
    請人以本院為上開案件犯罪事實最後判決之法院（即附表編
    號2至6），聲請就附表所示各罪定其應執行之刑，核無不合
    ，其聲請為正當。聲請書就附表編號3、編號5罪名欄誤繕為
    毒品危害防制條例、藥事法，應分別更正為藥事法、毒品危
    害防制條例，另附表編號5判決確定日期誤繕為109年11月26
    日，應更正為109年10月27日。又受刑人所犯附表編號2至6
    所示之罪，前經本院109年度上訴字第689號判決應執行有期
    徒刑2年確定，本院再與附表編號1所示之罪定應執行刑，自
    應於法律拘束之外部界限內，參酌刑事訴訟法第370條揭櫫
    之不利益變更禁止原則及規範目的而為。
四、再數罪併罰之定應執行之刑，係出於刑罰經濟與責罰相當之
    考量，並非予以犯罪行為人或受刑人不當之利益，為一種特
    別之量刑過程，相較於刑法第57條所定科刑時應審酌之事項
    ，係對一般犯罪行為之裁量，定應執行刑之宣告，乃對犯罪
    行為人本身及所犯各罪之總檢視，除應考量行為人所犯數罪
    反應出之人格特性，並應權衡審酌行為人之責任與整體刑法
    目的及相關刑事政策，在量刑權之法律拘束性原則下，依刑
    法第51條第5款之規定，採限制加重原則，以宣告各刑中之
    最長期為下限，各刑合併之刑期為上限，但最長不得逾30年
    ，資為量刑自由裁量權之外部性界限，並應受法秩序理念規
    範之比例原則、平等原則、責罰相當原則、重複評價禁止原
    則等自由裁量權之內部抽象價值要求界限之支配，使以輕重
    得宜，罰當其責，俾符合法律授予裁量權之目的，以區別數
    罪併罰與單純數罪之不同，兼顧刑罰衡平原則。是刑法第51
    條數罪併罰定執行刑之立法方式，非以累加方式定應執行刑
    ，如以實質累加之方式定應執行刑，則處罰之刑度顯將超過
    其行為之不法內涵，而違反罪責原則，及考量因生命有限，
    刑罰對被告造成之痛苦程度，係隨刑度增加而生加乘效果，
    而非以等比方式增加，是則以隨罪數增加遞減其刑罰之方式
    ，當足以評價被告行為不法性之法理（即多數犯罪責任遞減
    原則）（最高法院108年度台抗字第844、908號裁定參照）
    。審酌受刑人所犯如附表所示6罪，或為施用第二級毒品，
    或為幫助他人施用第二級毒品，或為轉讓禁藥甲基安非他命
    等罪，均屬與施用第二級毒品甲基安非他命相關之案件，犯
    罪時間集中在108年3月20日至同年4月1日間，並審酌受刑人
    除本身施用毒品外，亦將毒品散布他人，危害他人身心健康
    之不法與罪責程度，復考量刑罰規範目的、對受刑人施以矯
    正之必要性、犯罪之非難評價等裁量內部性界限，及附表所
    示各罪前定執行刑總和上限之外部性界限，爰依刑法第51條
    第5款規定，定其應執行之刑如主文所示。
五、依刑事訴訟法第477條第1項，刑法第50條第1項前段、第53
    條、第51條第5款，裁定如主文。
中　　華　　民　　國   110    年    3    月     22   日
                  刑事第六庭    審判長法  官  張瑛宗
                                      法  官  林坤志
                                      法  官  林逸梅
以上正本證明與原本無異。
如不服本裁定，應於收受本裁定後五日內向本院提出抗告狀。
                                      書記官  施淑華
中　　華　　民　　國   110    年    3    月     22   日